【裁判字號】    99,台上,6915
【裁判日期】    991104
【裁判案由】    妨害性自主
【裁判全文】
最高法院刑事判決            九十九年度台上字第六九一五號
上  訴  人  甲○○
上列上訴人因妨害性自主案件，不服台灣高等法院高雄分院中華
民國九十八年四月八日第二審判決（九十八年度上訴字第二五二
號，起訴案號：台灣高雄地方法院檢察署九十七年度偵字第五五
六二號），提起上訴，本院判決如下：
    主  文
原判決撤銷，發回台灣高等法院高雄分院。
    理  由
本件原判決撤銷第一審之科刑判決，改判論處上訴人甲○○對於
未滿十四歲之女子為猥褻之行為罪刑（處有期徒刑六月，如易科
罰金以新台幣一千元折算一日）。固非無見。
惟查：（一）判決書所載理由矛盾者，其判決當然違背法令，刑
事訴訟法第三百七十九條第十四款定有明文。原判決以：「上訴
人於警詢時是因甲女（民國九十二年九月生，姓名詳卷）向警方
稱上訴人撫摸其陰部，才辯稱可能是在睡覺時，甲女吵鬧，用手
推開時不小心摸到的等語，並不確定；而在第一審審理時，甲女
改稱是摸其屁屁，就是嗯嗯的地方，上訴人才辯稱是為了檢查小
孩有無尿尿在床上，顯然上訴人是針對兩件不同事項而回答不同
事由，上訴人之辯護人辯稱兩者不能混為一談，尚非無由。第一
審判決逕認上訴人就同一件事項為兩種不同供述，遽謂上訴人先
後辯解不一，不足採信，此部分理由之判斷，亦有未當。」資為
撤銷第一審判決之理由之一（原判決正本第九頁第十三至二十一
行）。然其理由竟又謂：「上訴人於第一審審理中係辯稱：我只
有幫被害人脫褲子，讓被害人尿尿而已，不是刻意要摸她；我摸
被害人是看看她有沒有尿在床上云云……上訴人及其辯護人上開
所辯，均不足採。又上訴人於警詢中先係辯稱：『（問：你是否
在上記時間在家中房間以手來回搓甲女的陰部？）沒有，可能是
我在那邊睡覺的時候，小孩子來吵我，是不是我用手把小孩撥開
的時候，不小心摸到的我不知道。』云云，嗣於原審及本院審理
時改以前詞置辯，先後辯解已有不一，令人啟疑」（原判決正本
第七頁第十行至第八頁第二行）。其說明論斷前後齟齬。有判決
理由矛盾之違背法令。（二）有罪判決所憑之證據及其說明理由
須與卷內之證據資料相適合，否則即屬證據上之理由矛盾。原判
決於理由欄說明：甲女於第一審九十七年十一月十九日第一次審
判期日到庭作證時，因法庭隔離室之視訊系統鏡頭對準上訴人，
視訊螢幕上出現上訴人之面孔，致甲女全身發抖、情緒不穩定無
法言語，而未能訊問，有該次審判筆錄及原審隔離室配置之電話
紀錄查詢表一份在卷可證，由甲女案發後之身心情感反應，益證
甲女上開指述遭猥褻之不愉快經驗，確實存在……惟甲女嗣於第
一審九十七年十二月十七日審理時，在關閉上訴人之視訊螢幕情
況後，其陳述表達能力即無障礙等語（原判決正本第五頁倒數第
四行至第六頁第十行），資為其證據取捨論斷之理由。然依卷內
資料，第一審九十七年十一月十九日審判筆錄記載：「諭知因證
人甲女發抖、情緒不穩定，無法言語，本件候核辦」（第一審卷
第十三頁），之後受命法官批示「查本院雙向法庭設備可否拍攝
被告，及當日設備使用情況？」（同上卷第十九頁），書記官乃
據以向同院通譯陳長輝查詢，並填寫電話紀錄查詢表，載以：「
問：本院雙向法庭之設備，是否會拍攝到在法庭之被告？答：會
，在隔離室之證人，可透過電視畫面看到被告」（同上卷第二十
二頁）。據此，固足認甲女於隔離室可透過電視畫面看到上訴人
。然該法庭攝影機拍攝之角度、廣度如何？甲女所見之影像如何
？電視畫面上上訴人之容貌是否清晰可辨？仍屬不明；又甲女發
抖，情緒不穩，無法言語之原因為何？依卷內證據資料，似尚不
足以確切判斷。原審未進一步釐清，逕認：「因法庭隔離室之視
訊系統鏡頭對準上訴人，視訊螢幕上出現上訴人之面孔，致甲女
全身發抖、情緒不穩定無法言語，未能訊問」，而以：辯護人辯
稱小孩子初次到法院雙向法庭，因環境陌生，或母親、社工交待
情事壓力，或當日身體不適，都有可能肇致該等反應云云，為不
足採（原判決正本第六頁第三至六行）；其說明論斷難謂與卷內
訴訟資料相符。又第一審於九十七年十二月十七日審理期日對甲
女為交互詰問，然其審判筆錄並未有當時係關閉上訴人之視訊螢
幕之記載。原判決認甲女係在關閉上訴人之視訊螢幕情況後，其
陳述表達能力即無障礙云云，其理由之說明亦嫌無據。（三）原
判決採甲女於第一審證述：阿伯摸我有把我褲子脫起來。阿伯脫
褲子摸我的時候，我不高興等語，資為判決基礎，並說明甲女遭
上訴人撫摸屁股後，心中不快（原判決正本第五頁第四至六行）
；復以甲女於九十七年十一月十九日第一審審理期日情緒不穩，
而認由甲女案發後之身心情感反應，益證甲女上開指述遭猥褻之
不愉快經驗，確實存在云云。以上甲女之證述，及原判決之論斷
如果無訛，則依原審所認定上訴人將甲女之褲子及內褲均脫下，
伸手撫摸甲女屁股，而對甲女為猥褻行為，能否謂其未違反甲女
之意願？均堪研求；此攸關法律之適用，即有究明之必要。原審
未詳予勾稽說明，遽依刑法第二百二十七條第二項論科，亦非無
疑義。以上或為上訴意旨所指摘，或為本院得依職權調查之事項
，應認原判決有撤銷發回之原因。
據上論結，應依刑事訴訟法第三百九十七條、第四百零一條，判
決如主文。
中    華    民    國  九十九  年   十一   月    四    日
                      最高法院刑事第七庭
                          審判長法官  林  永  茂  
                                法官  蘇  振  堂  
                                法官  林  立  華  
                                法官  蔡  國  在  
                                法官  陳  春  秋  
本件正本證明與原本無異
                                      書  記  官  
中    華    民    國  九十九  年   十一   月    十    日
                                                      Ｅ

司法院資訊處製作；財團法人民間司法改革基金會備份。
